【裁判字號】    90,訴,159
【裁判日期】    901025
【裁判案由】    殺人未遂
【裁判全文】
臺灣新竹地方法院刑事判決                            九十年度訴字第一五九號
    公  訴  人  臺灣新竹地方法院檢察署檢察官
    被      告  乙○○
    指定辯護人  本院公設辯護人林建和
右列被告因殺人案件，經檢察官提起公訴（八十九年度偵緝字第二九三號），本院判
決如左：
    主  文
乙○○殺人，未遂，處有期徒刑陸年陸月。
    事  實
一、乙○○於民國八十九年五月七日晚間十時三十分許，在丙○○所設於新竹縣新豐
    鄉○○路一四九號對面之「老溫牛肉麵店」內騷亂其他顧客，遭丙○○出言制止
    ，二人在店內發生口角，乙○○心生不滿，憤而離去後，竟萌生殺人犯意，其於
    同日晚間十一時三十分許，見丙○○正在收攤打烊而單獨一人之際，站在老溫牛
    肉麵店前五到十公尺，揮手要求丙○○走近，迨丙○○不疑有他而走上前去，乙
    ○○自一旁貨車車斗內拿出預藏之西瓜刀一把（未據扣案），高舉西瓜刀朝丙○
    ○之頭部正上方砍殺之，並口出「給你死」（以台語發音）之語，丙○○一時情
    急而舉起左手抵擋，乙○○則一刀砍斷丙○○左前臂致掉落地上，丙○○急忙撿
    拾地上之左前臂段肢，詎乙○○趁機持刀揮砍丙○○右手掌、左肩部位約四、五
    刀，嗣因一旁攤販、路人走近圍觀，乙○○隨即迅速逃離現場，並在途中丟棄該
    西瓜刀，丙○○因而受有左手臂截肢、臉部（額頭）撕裂傷、左肩撕裂傷及右手
    撕裂傷，且因大量失血而有休克之立即危險，幸經路人及時送醫止血、輸血急救
    ，始倖免於難。
二、案經丙○○訴由新竹縣警察局竹北分局報請臺灣新竹地方法院檢察署檢察官偵查
    起訴。
    理  由
一、訊據被告乙○○固坦承於右揭時地持西瓜刀揮砍告訴人丙○○之事實，惟矢口否
    認殺人犯行，辯稱：伊當晚上與朋友在老溫牛肉麵店喝酒，尚未吃完，告訴人趕
    伊離開，並亮刀邀伊到外面單挑，伊在旁邊垃圾堆撿到西瓜刀防禦云云。經查：
  （一）被告於前揭時地持西瓜刀朝告訴人頭部正上方砍殺，致使告訴人所舉高阻擋
        之左前臂斷裂在地，被告仍接續持刀砍殺告訴人之事實，業據告訴人丙○○
        迭於警訊、偵審中均指訴綦詳，且堅稱不移；又告訴人當場受有左手臂截肢
        、臉部撕裂傷、左肩撕裂傷及右手撕裂傷，且因大量失血而有休克之立即危
        險（血壓為７４＼５０ＭＭＨＧ），若不立即止血及輸血，恐有生命危險等
        情，有行政院衛生署新竹醫院於八十九年五月八日出具之八九年新醫診字第
        ○七四四六號甲種診斷證明書、九十年六月十四日出具之新醫歷字第九○○
        四○八八號函及告訴人病歷資料等件附卷可稽；另觀諸上開病歷上所繪製告
        訴人受傷部位圖，告訴人確實在額頭部位受有六乘以六平方公分之傷勢，核
        與告訴人指述遭被告砍殺部位相同，是認告訴人上開指述，應足採信，告訴
        人指述上情，堪予認定。
  （二）至被告辯稱：告訴人趕伊離開麵店，並亮刀邀伊到外面單挑，伊在旁邊垃圾
        堆撿到西瓜刀防禦一節，已據告訴人否認該情，並經在場證人甲○○到院結
        證述：「我跟二位朋友在告訴人店裡吃東西，被告剛好帶著朋友進來，坐在
        隔壁桌，感覺到他們有喝了酒，剛好有一位客人要進來時，被告看到就上前
        摟住客人的肩膀，借著酒意，講話很衝，那客人很怕他，告訴人就制止被告
        說『人家要進來吃東西，你怎麼可以抓住客人，妨礙我作生意。被告就回說
        『你想怎麼樣』，告訴人也回說『你想怎麼樣』，我感覺告訴人異於平常有
        氣了，所以我出言勸阻，接下來被告很生氣回到坐位上把朋友帶走，就走出
        去了」、「（問：當天告訴人有趕被告離開，約出外面單挑嗎﹖）告訴人在
        回答說『你想怎麼樣』氣勢上有單挑的意思，不過沒有相約出去單挑，也沒
        有打起來，我就感覺氣氛緊張，所以才會出面勸阻」、「（問：當天告訴人
        有向被告亮刀嗎﹖）沒有」等語在卷，而該證人亦為被告所聲請傳訊之有利
        證人范台南（更名前），是認證人證詞應無偏頗之虞，上開證述內容，應與
        事實相符。被告上開所辯，應係事後飾卸之詞，無足採信。
  （三）辯護意旨認：告訴人受傷蹲下時，被告並未繼續砍殺告訴人，而將西瓜刀丟
        棄之舉，應認被告並無殺人之犯意一節，經查：被告受傷之初，經送往行政
        院衛生署新竹醫院急救，因大量失血而有休克之立即危險（血壓為７４＼５
        ０ＭＭＨＧ），若不立即止血及輸血，恐有生命危險之情狀，有上開行政院
        衛生署新竹醫院九十年六月十四日出具之新醫歷字第九○○四○八八號函在
        卷足憑，顯見被告針對告訴人頭部所砍殺之舉，下手之重、用力之猛。按人
        之身體極為脆弱，若持西瓜刀砍殺頭部要害，將造成告訴人死亡之結果，此
        乃為被告所能預見，參以告訴人舉手擋刀致被告未能遂行，詎被告竟趁告訴
        人撿拾地上左手之際，仍接續持刀砍殺告訴人之右手掌、左肩部位，有上開
        診斷證明書、病歷記載翔實，是以被告持刀砍殺告訴人之際，堪足認定被告
        主觀上具有殺人之犯意，殊難以未發生行為既遂之死亡結果，逕予推翻被告
        殺人犯意。
  （四）綜上所述，被告所為上開犯行，應堪認定，自應依法予以論罪科刑。
二、核被告所為，係犯刑法二百七十一條第二項、第一項之殺人未遂罪。被告已著手
    於殺人行為之實施，惟未生告訴人死亡之結果，其犯罪尚屬未遂，於依刑法第二
    十六條前段之規定，按既遂犯之刑度減輕其刑。爰審酌被告徒因細故口角，竟萌
    生殺意而持西瓜刀砍殺告訴人頭部，係因告訴人舉手擋刀致被告未能遂行，暨告
    訴人遭砍斷之左前臂斷肢經重接手術、傷口縫合術後，功能上仍有嚴重缺損之情
    狀，此有上開行政院衛生署新竹醫院新醫歷字第九○○四○八八號函在卷足憑，
    告訴人於短時間內顯難以經營麵店維生，被告所為惡性重大，及其犯後態度等一
    切情狀，量處如主文所示之刑。
三、被告持用之西瓜刀一把，未據扣案，並經被告迭於警訊、偵審中均否認其所有，
    復查無其他積極證據足認尚存在，自不予宣告沒收，併此敘明。
據上論斷，應依刑事訴訟法第二百九十九條第一項前段，刑法二百七十一條第二項、
第一項、第二十六條前段，判決如主文。
本案經檢察官蕭斌志到庭執行職務。
中      華      民      國    九十      年      十      月    二十五    日
                                    臺灣新竹地方法院刑事第一庭
                                        法  官    黃  美  文
右正本證明與原本無異。
如不服本判決，應於判決送達後十日內向本院提出上訴狀( 應附繕本 )，上訴於
臺灣高等法院。
                                        書記官    饒  興  蘭
中      華      民      國    九十      年      十      月    二十五    日
刑法二百七十一條：
殺人者，處死刑、無期徒刑或十年以上有期徒刑。
前項之未遂犯罰之。
預備犯第一項之罪者，處二年以下有期徒刑。


司法院資訊處製作；財團法人民間司法改革基金會備份。
